臺灣臺中地方法院民事判決　94年度訴字第1099號
　　原　　　告　丙○○
　　訴訟代理人　乙○○律師
　　被　　　告　甲○○
上列被告因傷害案件，原告提起請求損害賠償之附帶民事訴訟（
94年度附民字第83號），經本院刑事庭裁定移送前來，原告先為
訴之減縮再為擴張，本院於民國94年11月3日言詞辯論終結，判
決如下：
    主      文
被告應給付原告新台幣玖萬貳仟柒佰貳拾元，及自民國94年3月
16日起至清償日止，按週年利率5%計算之利息。
原告其餘之訴駁回。
訴訟費用由被告負擔7%，餘由原告負擔。
本判決原告勝訴部分，得為假執行；但被告如以新台幣玖萬貳仟
柒佰貳拾元，為原告預供擔保後，得免為假執行。
原告其餘假執行之聲請駁回。
    事實及理由
甲、程序方面
壹、按言詞辯論期日，當事人之一造不到場者，得依到場當事人
    之聲請，由其一造辯論而為判決，民事訴訟法第385條第1項
    前段定有明文。
貳、查被告經合法通知，而未於言詞辯論期日到場，且核無民事
    訴訟法第386條各款所列情形，爰依原告之聲請，由其一造
    辯論而為判決。
乙、實體方面
壹、原告主張：一、訴外人即被告之妻林純萍係原告所經營公司
    之員工，被告因認林純萍係受原告影響而離家出走，並與訴
    外人丁○○交往，而遷怒於原告，被告竟連續於民國（下同
    ）93年4月4日23時20分許，無故侵入臺中市○○區○○里○
    ○○路215號原告之住處，徒手毆打原告，並拉扯原告頭髮
    ，強行將原告拖行至該住處大樓管理室繼續毆打，致原告受
    有頭部外傷併顏面部擦傷及腫脹、雙側小腿撕裂傷、左手肘
    擦傷、口腔內膜擦傷之傷害。被告因前開行為經本院以93年
    度訴字第3117號刑事判決有期徒刑後，再經台灣高等法院台
    中分院以94年度上訴字第939號刑事判決上訴駁回。二、原
    告歷此事件受有損害，爰請求被告賠償（一）醫療費用共新
    台幣（下同）20,620元。蓋：１、原告因而於中國醫藥大學
    附設醫院就診而支出醫療費用2,740元。２、原告因遭毆打
    致出血腹痛而有先兆性流產，先後於93年4月22日、4月24日
    、4月27日、4月29日、5月3日、5月8日、5月11日、5月13
    日、5月19日至新亞東婦產科醫院就診，共支出醫療費用1,9
    80元。３、原告懷孕之預產期為93年12月25日，因遭毆打致
    早產並難產，前往陳鴻基婦幼診所就診而支出醫藥費用14,1
    00元，另向伍倫綜合醫院血庫中心購血而支出1,800元，共1
    5,900元。（二）勞動能力之損失2個月共38 1,402元：原告
    因受前開傷害而須臥床休息安胎，自93年4月5日起至93年6
    月5日止，共2個月無法工作，而原告每月收入為190,701元
    ，損失計為381,402元。（三）慰撫金100萬元：原告因本件
    事故而受前開傷害，因而早產並難產，且其間擔心胎兒安危
    ，無法工作，精神所受痛苦甚鉅，請求被告賠償精神上損失
    100萬元。爰依民法所規定侵權行為之法律關係，請求被告
    賠償前開金額及其法定利息等語。並聲明：（一）被告應給
    付原告1,402,022元，及自93年4月5日起至清償日止，按年
    息5%計算之利息。（二）訴訟費用由被告負擔。（三）願供
    擔保，請准宣告假執行。
貳、被告則以：一、醫療費用部分：（一）其固曾於前開時、地
    毆打原告，但原告所主張出血腹痛而有先兆性流產，係發生
    於93年4月22日以後，已相距18日，顯非遭原告毆打所致，
    既無相當因果關係，原告請求至新亞東婦產科醫院就診所支
    出之醫療費用1,980元，應無理由。（二）又原告於93年11
    月22日因羊水破裂早產並難產，詎遭被告毆打之日已相隔7
    個月又18日，顯無相當因果關係，故原告請求被告賠償前開
    15,900元，亦無理由。二、喪失勞動能力部分：原告先兆性
    流產與被告毆打行為無相當因果關係，其無法工作之損失，
    自不得請求被告賠償。況原告因流產就醫，醫生囑其臥床安
    胎日係4月22日，怎會溯及4月5日起算。至原告主張之每月
    營業額19,701元，並未扣除成本等費用。三、慰撫金部分：
    若知原告有孕在身，即不會毆打原告，且被告猶有子女三人
    待扶養照顧，而被告因前開行為遭判處有期徒刑1年，將入
    監服刑，家計必限於困難，請斟酌被告收入、工作與前開情
    形斟酌適當之慰撫金等語，資為抗辯。並聲明：（一）原告
    之訴及假執行之聲請均駁回。（二）訴訟費用由原告負擔。
    （三）如受不利之判決，請准供擔保免為假執行。
參、兩造不爭之事實
一、訴外人即被告之妻林純萍係原告所經營公司之員工，被告因
    認林純萍係受原告影響而離家出走，並與丁○○交往，而遷
    怒於原告，被告竟於93年4月4日23時20分許，無故侵入臺中
    市○○區○○里○○○路215號原告之住處，徒手毆打原告
    ，並拉扯原告頭髮，強行將原告拖行至該住處大樓管理室繼
    續毆打，致原告受有頭部外傷併顏面部擦傷及腫脹、雙側小
    腿撕裂傷、左手肘擦傷、口腔內膜擦傷之傷害。被告因前開
    行為經本院以93年度訴字第3117號刑事判決有期徒刑後，再
    經台灣高等法院台中分院以94年度上訴字第939號刑事判決
    上訴駁回。
二、原告因受前開傷害而至新亞東婦產科醫院就診，而支出必要
    之醫藥費用1,980元。
三、原告因受前開傷害而喪失勞動能力，至少1個月無法工作（
    原告主張：2個月無法工作）。喪失勞動能力之程度以每月
    38,000元計算。
四、原告為高中肄業，從事中古汽車零件資源回收買賣，每月收
    入約60,000元。被告為國中畢業，從事水泥工工作，每月收
    入約26,000元。
肆、得心證之理由
一、前開兩造不爭之事實，既為兩造所不爭，並有醫藥費用收據
    、診斷證明書、本院93年度訴字第3117號刑事判決在卷可證
    ，復經本院調取本院93年度訴字第3117號卷、台灣高等法院
    台中分院94年度上訴字第939號卷，核閱無誤，自堪信為真
    實。
二、按因故意或過失，不法侵害他人之權利者，負損害賠償責任
    民法第184條第1項前段著有明文。查原告於前開時地毆打原
    告致原告受有前開傷害，業如前述；則原告依前開規定請求
    被告賠償，自屬有據。
三、次按負損害賠償責任者，除法律另有規定或契約另有訂定外
    ，應回復他方損害發生前之原狀，民法第213條第1項定有明
    文。據此，原告就被告之前開故意侵權行為，而請求被告賠
    償之各項損害賠償，茲分別審酌如下：
（一）相關醫藥費共20,620元部分：
  １、按不法侵害他人身體或健康者，對於被害人因此增加生活
      上之需要時，應負損害賠償責任，民法第193條第1項定有
      明文。而因侵權行為致身體或健康受傷害而支出或尚未支
      出之醫療費（包括住院費、手術費、藥品費、檢驗費、診
      斷費等），如為醫療上所必要者，屬民法第193條第1項所
      稱之增加生活上之需要，被害人自得請求賠償義務人賠償
      。然若未經醫師處方，又不能舉證證明為醫療上所必須之
      費用，則不得依前開規定求償。
  ２、查原告因受前開傷害而至新亞東婦產科醫院就診，而支出
      必要之醫藥費用1,980元，業如前述；又原告因受前開傷
      害於中國醫藥大學附設醫院就診而支出醫療費用2,740元
      ，亦有中國醫藥大學附設醫院醫療費用收據在卷可憑，均
      堪信為真實；原告請求賠償前開醫療費用共4,720元，自
      應予准許。至原告前往陳鴻基婦幼診所就診而支出醫藥費
      用14,100元、向伍倫綜合醫院血庫中心購血支出1,800元
      ，共15,900元部分，因原告並未舉證證明係因受前開傷害
      而為醫療上所必須之費用，則依前開說明，其就此部分之
      請求，自不應准許。
（二）勞動能力之損失381,402元部分：
  １、按不法侵害他人身體、健康者，對於被害人因此喪失或減
      少勞動能力，應負損害賠償責任民法第193條第1項訂有明
      文。而身體或健康受侵害，而喪失或減少勞動能力者，其
      減少及殘存勞動能力之價值，不能以現有之收入為準，蓋
      現有收入每因特殊因素之存在而與實際所餘勞動能力不能
      相符，現有收入高者，一旦喪失其職位，未必能自他處獲
      得同一待遇，故所謂減少及殘存勞動能力之價值，應以其
      能力在通常情形下可能取得之收入為標準（最高法院61年
      度台上字第1987號判例、91年度台上字第1823號判決參照
      ）。次按當事人於自認有所附加或限制者，應否視有自認
      ，由法院審酌情形斷定之，民事訴訟法第279條第2項著有
      規定。
  ２、查被告於原告請求之範圍內，自認原告因受前開傷害而喪
      失勞動能力，至少1個月無法工作，喪失勞動能力之程度
      以每月38,000元計算之事實，業如前述；則依前開說明，
      自生部分自認之效力。則原告請求被告賠償喪失勞動能力
      之損害38,000元，自屬有據。至原告其餘喪失勞動能力損
      害賠償之請求，因原告迄未舉證證明其喪失勞動能力之事
      實，其就該其餘喪失勞動能力損害賠償部分之請求，自屬
      無據。
（三）慰撫金100萬元：
  １、按不法侵害他人之身體、健康、名譽、自由、信用、隱私
      、貞操，或不法侵害其他人格法益而情節重大者，被害人
      雖非財產上之損害，亦得請求賠償相當之金額，民法第19
      5條著有規定。次按慰藉金之賠償須以人格權遭遇侵害，
      使精神上受有痛苦為必要，其核給之標準固與財產上損害
      之計算不同，然非不可斟酌雙方身分資力與加害程度，及
      其他各種情形核定相當之數額（最高法院51年度台上字第
      223號判例參照）。
  ２、查原告因受前開傷害而痛苦之情節非重，有前開刑事判決
      可證。次查原告為高中肄業，從事中古汽車零件資源回收
      買賣，每月收入約60,000元；被告為國中畢業，從事水泥
      工工作，每月收入約26,000元，均如前述。又查兩造名下
      均無財產，有稅務電子閘門資料查詢表在卷可證，亦堪信
      為真實。則本院審酌原告所受之前開傷勢所受痛苦之程度
      ，及兩造前開社會身分、地位、教育程度、財產經濟狀況
      、工作與收入等事實，因認原告得請求被告賠償精神慰撫
      金5萬元，逾此部分之其餘請求，則不應准許。
（四）綜上所述，原告因本件事故得請求被告賠償之金額合計應
      為92,720元（計算方式：4,720+38,000+50,000=92,720元
      ）；逾此部分之其餘請求，則不應准許。
四、另按民法第213條第2項所謂因回復原狀而應給付金錢者，例
    如所侵害者為金錢，則應返還金錢，如所侵害者為取得利益
    之物，則於返還原物外，更應給付金錢抵償其所得利益，始
    克回復原狀。是我民法明定身體健康之傷害，應為金錢賠償
    （民法第193條、第195條第1項前段），此即民法第213條第
    1項所謂法律另有規定，自無適用同條第2項規定之餘地（最
    高法院56年度台上字第1863號判例參照）。又以身體被傷害
    而請求金錢賠償者，固不得依民法第213條第2項請求就該金
    錢加給利息，惟侵權行為人支付該金錢遲延時，被害人非不
    得依民法第233條第1項規定請求法定利息（最高法院70年度
    台上字第689號判例參照）。復按給付無確定期限者，依民
    法第229條第2項之規定，債務人於債權人得請求給付時，經
    其催告而未為給付，自受催告時起，負遲延責任；其經債權
    人起訴而送達訴狀者，與催告有同一效力。而遲延之債務，
    以支付金錢為標的者，債權人得請求依法定利率計算之遲延
    利息；應負利息之債務，其利率未經約定，亦無法律可據者
    ，週年利率為5%，亦為民法第233條第1項、第203條所明定
    。又按以日定期間者，其始日不算入，亦為民法第120條第2
    項所明定。查侵權行為之損害賠償請求權於行為時即已發生
    ，但其給付無確定期限；次查被告係於94年3月15日，收受
    本件刑事附帶民事訴訟起訴狀繕本，有前開刑事附帶民事訴
    訟起訴狀可證。則依前開說明，原告請求被告給付前開92,7
    20元之自94年3月16日起至清償日止，按年息5%計算之利息
    ，亦屬有據，逾此部分之其餘請求，自不應准許。
五、綜上所述，原告依前開侵權行為損害賠償之法律關係，請求
    被告給付92,720元，及自94年3月16日起至清償日止，按週
    年利率5%計算之利息，為有理由，應予准許；逾此部分之其
    餘請求，則均無理由，應予駁回。
六、本件原告勝訴部分，所命為給付金額未逾50萬元，爰依職權
    宣告假執行；被告陳明願供擔保，聲請准予免為假執行之宣
    告，經核無不符，爰酌定相當之擔保金額准許併宣告之。至
    原告敗訴部分，其假執行之聲請，亦失所附麗，應予駁回，
    併此敘明。
七、本件事證已臻明確，兩造所為之其他主張，陳述並所提之證
    據，經審酌後，認均與本件之結論無礙，不再一一論述，併
    予敘明。
伍、據上論結：本件原告之訴，為一部有理由，一部無理由，爰
    依民事訴訟法第385條第1項前段、第79條、第389條第1項第
    5款、第392條第2項、第3項，判決如主文。
中　　華　　民　　國　　94　　年　　11　　月　　17　　日
                  民事第三庭    法  官  陳卿和
正本係照原本作成。
如對本判決上訴，須於判決送達後20日內向本院提出上訴狀。
中　　華　　民　　國　　94　　年　　11　　月　　17　　日
                                書記官
